臺灣臺中地方法院交通事件裁定　　　　 96年度交聲字第820號
原處分機關　交通部公路總局臺中區監理所臺中市監理站
異　議　人
即受處分人　甲○○
上列受處分人因違反道路交通管理處罰條例案件，對於交通部公
路總局臺中區監理所臺中市監理站於民國96年7月30日所為之裁
決（裁監稽違字第裁61-GD0000000號裁決書）聲明異議，本院裁
定如下：
    主    文
原處分撤銷。
甲○○汽車駕駛人，不依標誌、標線、號誌指示轉彎，處罰鍰新
臺幣陸佰元，並記違規點數壹點。
    理    由
一、原處分機關略以：異議人即受處分人廖淑真於民國96年4月1
    4日17時許，騎乘車牌號碼KIG-136號重型機車，行經臺中市
    ○○路、南門路口，因「未依規定二段式左轉」違規，遭臺
    中市警察局第三分局正義派出所員警掣單舉發（中市警交字
    GD0000000號舉發違反道路交通事件通知單），違規單通知
    聯並由警方完成交付，嗣異議人未依指定應到案日期前到案
    ，本所遂於96年7月30日以裁監稽違字第裁61－GD0000000號
    裁決書，依違反道路交通管理處罰條例第四十八條第一項第
    二款裁處罰鍰新臺幣（下同）1800元整，並依同條例第六十
    三條第一項第一款記違規點數一點，該裁決書經異議人於96
    年7月30日至站簽收並同時遞狀異議，本案為當場舉發案件
    ，違規單移送聯有異議人簽收紀錄，警方並於96年4月18日
    即將該違規紀錄傳檔本站列管，本站係依警方舉發之違規事
    實裁處，礙無事證憑以低罰等語。
二、聲明異議意旨略以：異議人因未依規定二段式左轉被罰，已
    很委屈，警員又未告知憑單至監理所繳納罰款，異議人在家
    等待罰單，直到換發行照，承辦人員告知未繳罰款時才知悉
    ，請求依最低額六百元裁罰等語。
三、按汽車駕駛人轉彎時，不依標誌、標線、號誌指示者，處新
    臺幣六百元以上一千八百元以下罰鍰，並記違規點數一點，
    道路交管理處罰條例第四十八條第一項第二款、第六十三條
    第一項第一款定有明文。又本條例所定罰鍰之處罰，受處罰
    人接獲違反道路交通管理事件通知單後，於十五日內得不經
    裁決，逕依第九十二條第三項罰鍰基準規定，向指定之處所
    繳納結案；不服舉發事實者，應於十五日內，向處罰機關陳
    述意見；其不依通知所定期限前往指定處所聽候裁決，且未
    依規定期限繳納罰鍰結案或向處罰機關陳述意見者，處罰機
    關得逕行裁決之，道路交通管理處罰條例第九條第一項亦有
    明文。
四、經查：
（一）按舉發違反道路交管理事件通知單係負責取締之警察機關
      用以告知（並副知處罰機關）行為人之違規事由，通知單
      上有載明「違規事實」、「舉發違反法條」、「應到案日
      期」、「應到案處所」等應記載事項及「得採網際網路、
      語音轉帳、郵繳或向委託代收之機構繳納罰鍰」欄、「須
      至應到案處所聽候裁決」欄之勾選事項，若結合道路交通
      管處罰條例第九條第一項前段及違反道路交通管理事件統
      一裁罰基準及處理細則第四十八條以下（自動繳納罰鍰）
      之處罰規定，警察機關所為之舉發違反道路交通管理事件
      通知單對於交通違規之行為人而言，其所產生之效果，具
      有：確認其違規事實之效果；作為繳納法定最低額罰
      鍰之處分依據；產生必須於15日之到案期限內遵期到案
      陳述聽候裁決之作為義務。就前開作為繳納法定最低額罰
      鍰之處分依據效果而言，行為人到案繳納最低額罰鍰之依
      據，無非係以警察機關所掣發之舉發違反道路交通管理事
      件通知單，而非監理機關最終所為之裁決書，是以，對行
      為人而言，該舉發違反道路交通管理事件通知單，既然具
      有前開各種規制之法律效果，因此，舉發違反道路交通管
      理事件通知單上各項記載及勾選事項，即須符合行政行為
      內容明確性原則之要求，以始交通違規之行為人清晰明瞭
      。
（二）本件異議人於前開時地騎乘機車未依規定二段式左轉違規
      之情，此有臺中市警察局中市警交字第GD0000000號舉發
      違反道路交通管理事件通知單移送聯影本一份在卷可稽，
      異議人對此亦不爭執，應堪認定，合先敘明。又本件臺中
      市警察局第三分局正義派出警員賴建昌所掣發之臺中市警
      察局中市警交字第GD0000000號舉發違反道路交通管理事
      件通知單上，取締員警在「被通知人」欄內並未勾選交通
      違規人係汽車所有人之選項，亦未在該通知單左上角「得
      採網際網路、語音轉帳、郵繳、或向委託代收之機構繳納
      罰鍰」欄及「須至應到案處所聽候裁決」欄勾選其一，且
      掣單之取締員警於「應到案處所」欄內亦僅填載「臺中市
      」，未詳細載明異議人應到案處究為交通事件裁決所、監
      理所（站）或係台中市警察局第三分局，異議人雖於違規
      當時業已當場收受該通知單，惟因該舉發道路交通管理事
      件通知單之記載不明確，以致異議人不知須於應到案期限
      內利用網際網路、語音轉帳、郵繳或向委託代收機構繳納
      最低額罰鍰，及須至應到案處所聽候裁決，而遲誤應到案
      時間，而遭原處分之監理機關處以最高額罰鍰之情，應堪
      認定。
（三）從而，負責取締本件交通違規之承辦員警於掣單舉發之際
      ，依據法律規定，固無口頭告知行為人須於應到案期日前
      自行繳納最低額罰鍰或須於應到案期日前至應到案處所聽
      候裁決之行政上義務，惟因承辦員警所為之舉發道路交通
      管理事件通知單上未明確記載「應到案處所」及異議人「
      得採網際網路、語音轉帳、郵繳或向委託代收之機構繳納
      罰鍰」或「須至應到案處所聽候裁決」之事項，以致異議
      人未於應到案日期前依最低額罰鍰繳納，自難將該遲誤應
      到案期間之不利益歸於異議人，則原處分機關未審究本件
      舉發道路交通管理事件通知單應記載事項之欠缺不明確，
      逕依最高額罰鍰裁罰即有未當，本院爰予撤銷原處分，並
      依道路交通管理處罰條例第四十八條第一項第二款及違反
      道路交通管理事件統一裁罰基準及處理細則第四十三條、
      第四十四條、第六十七條之規定，自為裁罰如主文第二項
      所示，以資適法。
五、據上論斷，應依道路交通管理處罰條例第八十七條第二項、
    道路交通案件處理辦法第二十條前段，裁定如主文。
中　　華　　民　　國　　96　　年　　8 　　月　　24　　日
                  交通法庭    法　官　巫淑芳
以上正本證明與原本無異
如不服本裁定應於送達後五日內向本院提出抗告狀
　　　　　　          　　　　書記官　王麗麗
中　　華　　民　　國　　96　　年　　8 　　月　　24　　日
